臺灣彰化地方法院刑事判決　　　　　　 100年度訴緝字第56號
公　訴　人　臺灣彰化地方法院檢察署檢察官
被　　　告　高信昌
上列被告因偽造文書及侵占案件，經檢察官提起公訴（93年度偵
緝字第393 、394 號），有刑事訴訟法第273 條之1 第1 項之情
形，本院合議裁定由受命法官獨任進行簡式審判程序，茲合併審
理並判決如下：
    主  文
高信昌連續行使偽造私文書，足以生損害於公眾及他人，累犯，
處有期徒刑陸月，如易科罰金，以銀元參佰元即新臺幣玖佰元折
算壹日；宜蘭縣警察局宜警交字第Ｑ00000000號舉發違
反道路交通管理事件通知單、臺中市警察局中市警交字第ＧＢ0
000000號舉發違反道路交通管理事件通知單、彰化縣警察
局彰警交字第Ｉ00000000號舉發違反道路交通管理事件
通知單之移送聯、迴覆聯、存根聯各壹張上之偽造「蔡成和」署
押共玖枚均沒收。又意圖為自己不法之所有，而侵占自己持有他
人之物，處有期徒刑肆月，如易科罰金，以銀元參佰元即新臺幣
玖佰元折算壹日。應執行有期徒刑玖月，如易科罰金，以銀元參
佰元即新臺幣玖佰元折算壹日；宜蘭縣警察局宜警交字第Ｑ00
000000號舉發違反道路交通管理事件通知單、臺中市警察
局中市警交字第ＧＢ0000000號舉發違反道路交通管理事
件通知單、彰化縣警察局彰警交字第Ｉ00000000號舉發
違反道路交通管理事件通知單之移送聯、迴覆聯、存根聯各壹張
上之偽造「蔡成和」署押共玖枚均沒收。
    事  實
一、高信昌前於民國86年間，因贓物案件，經本院以86年度易字
    第1482號判決判處有期徒刑10月，甫於87年12月10日執行完
    畢。詎其仍不知悔改，因前犯詐欺案件，於91年1 月7 日經
    本院以91年度彰院松緝字第4 號發布通緝在案，其為避免自
    己通緝犯之身分為警發覺，竟利用其在路邊拾得「蔡成和」
    戶口名簿影本而得知「蔡成和」之姓名、年籍、身分證字號
    等資料之機會，基於行使偽造私文書之概括犯意，連續為下
    列行為：
  (一)於91年10月10日凌晨零時40分許，駕駛黃王秀春所有之車牌
    號碼W8-4980 號自用小客車，行經宜蘭縣頭城鄉梗枋檢察站
    時，因「未帶駕照」為警攔停舉發，竟冒用「蔡成和」名義
    ，在宜蘭縣警察局宜警交字第Q00000000 號舉發違反道路交
    通管理事件通知單移送聯之「收受通知聯者簽章」欄內偽簽
    「蔡成和」之署名一枚（上開通知單為一式四份，以複寫製
    作，迴覆聯回覆機關章戳欄及存根聯填單單位章戳欄內均有
    「蔡成和」之複寫署押，通知聯則無），以為表示「蔡成和
    」已收受上開舉發通知單之證明，並持以交予宜蘭縣警察局
    礁溪分局頭城分駐所警員陳正中而行使之，足以生損害於蔡
    成和及宜蘭縣警察局舉發違反道路交通管理事件及監理機關
    對於交通違規裁罰之正確性。
  (二)嗣於92年1 月19日下午4 時40分許，駕駛上開車牌號碼W8-4
    980 號自用小客車，於臺中市○○路○段路旁，因「不緊靠
    道路右側臨時停車」為警攔停舉發，竟冒用「蔡成和」名義
    ，在臺中市警察局中市警交字第GB0000000 號舉發違反道路
    交通管理事件通知單移送聯之「收受通知聯者簽章」欄內偽
    簽「蔡成和」之署名一枚（上開通知單為一式四份，以複寫
    製作，迴覆聯回覆機關章戳欄及存根聯填單單位章戳欄內均
    有「蔡成和」之複寫署押，通知聯則無），以為表示「蔡成
    和」已收受上開舉發通知單之證明，並持以交予臺中市警察
    局第三分局警員陳福音而行使之，足以生損害於蔡成和及臺
    中市警察局舉發違反道路交通管理事件及監理機關對於交通
    違規裁罰之正確性。
  (三)再於92年6 月16日下午5 時35分許，駕駛其向蔡蕙如所借得
    之車牌號碼QF-3443 號自用小客車，行經彰化縣彰化市○○
    路與中華路口，因「汽車行駛道路中，駕駛人未繫安全帶」
    為警攔停舉發，竟冒用「蔡成和」名義，在彰化縣警察局彰
    警交字第I00000000 號舉發違反道路交通管理事件通知單移
    送聯之之「收受通知聯者簽章」欄內偽簽「蔡成和」之署名
    一枚（上開通知單為一式四份，以複寫製作，迴覆聯回覆機
    關章戳欄及存根聯填單單位章戳欄內均有「蔡成和」之複寫
    署押，通知聯則無），以為表示「蔡成和」已收受上開舉發
    通知單之證明，並持以交予彰化縣警察局彰化分局警員黃進
    旗而行使之，足以生損害於蔡成和及彰化縣警察局舉發違反
    道路交通管理事件及監理機關對於交通違規裁罰之正確性。
    嗣經蔡成和本人向本院交通法庭聲明異議，始提出告發，並
    循線查悉上情。
二、高信昌於93年4 月17日上午11時許，在彰化縣彰化市○○街
    163 號舊基督教醫院前，以修理發電機為由，向王秀珍借用
    其姐黃王秀春交其使用之車牌號碼Ｗ8 ─4980號自小客車後
    ，駕車離去。復意圖為自己不法之所有，未依約返還該車予
    王秀珍，而加以侵占入己。嗣王秀珍多次以電話聯絡，並於
    93年5 月26日登報催討，高信昌迄今仍未返還，王秀珍始報
    警處理。
三、案經彰化縣警察局鹿港分局報告臺灣彰化地方法院檢察署檢
    察官提起公訴。
    理  由
一、按除被告所犯為死刑、無期徒刑、最輕本刑為3 年以上有期
    徒刑之罪或高等法院管轄第1 審案件者外，於前條第1 項程
    序進行中，被告先就被訴事實為有罪之陳述時，審判長得告
    知被告簡式審判程序之旨，並聽取當事人、代理人、辯護人
    及輔佐人之意見後，裁定進行簡式審判程序；除簡式審判程
    序及簡易程序案件外，第1 審應行合議審判，刑事訴訟法第
    273 之1 第1 項、第284 條之1 分別定有明文。本件被告高
    信昌所涉係死刑、無期徒刑、最輕本刑為3 年以上有期徒刑
    之罪或高等法院管轄第1 審案件以外之罪，並於本院行準備
    程序時就被訴事實為有罪之陳述，本院合議庭依前揭規定，
    經評議結果，裁定改由受命法官獨任行簡式審判程序，先予
    敘明。
二、上揭犯罪事實，業據被告高信昌迭於偵訊、本院準備程序及
    審理時均坦承不諱，核與證人即被害人蔡成和於警詢中證述
    、證人即被害人王秀珍、證人蔡蕙如於警詢、偵訊中證述及
    證人黃王秀春於警詢、本院92年度交聲字第197 、198 號聲
    明異議交通法庭審理時證述之情節相符，且有舉發違反道路
    交通事件通知單3 紙、車籍作業系統—查詢認可資料2 份、
    本院92年度交聲字第197 、198 號交通事件裁定2 紙及剪報
    資料1 份在卷可稽，足見被告之自白與事實相符，本件事證
    明確，被告上開偽造文書及侵占之犯行均堪認定。
三、查被告行為後，刑法業於94年2 月2 日修正公布，95年7 月
    1 日起施行。按行為後法律有變更者，適用行為時之法律，
    但行為後之法律有利於行為人者，適用最有利於行為人之法
    律，現行刑法第2 條第1 項定有明文。此條規定乃與刑法第
    1 條罪刑法定主義契合，而貫徹法律禁止溯及既往原則，係
    規範行為後法律變更所生新舊法律比較適用之準據法，本身
    尚無比較新舊法之問題，應一律適用裁判時之現行刑法第2
    條規定以決定適用之刑罰法律，先予辨明。又以本次刑法修
    正之比較新舊法，就拘束人身自由之保安處分，有罪刑法定
    原則及法律不溯及既往原則之適用，其因法律變更而發生新
    舊法律之規定不同者，依新法第1 條、第2 條第1 項之規定
    ，定其應適用之法律。另就罪刑有關之共犯、未遂犯、想像
    競合犯、牽連犯、連續犯、結合犯，以及累犯加重、自首減
    輕暨其他法定加減原因（如身分加減）與加減例等一切情形
    ，本於統一性及整體性原則，應綜其全部罪刑之結果而為比
    較，亦有最高法院95年第8 次刑庭會議決議可資參照。經查
    ，本件所適用之新舊法比較如下：
  (一)修正後刑法第33條第5 款規定「罰金：新臺幣1,000 元以上
    ，以100 元計算之。」，與修正前刑法第33條第5 款規定「
    罰金：1 元以上。」不同。比較新舊法結果，以舊法較有利
    於行為人，新法並無對被告較為有利之情形，故依刑法第2
    條第1 項前段規定，本案關於刑法第335 條第1 項侵占罪之
    法定刑罰金部分，自均應適用行為時之法律即修正前刑法第
    33條第5 款規定決定其罰金部分之法定刑。
  (二)刑法施行法增訂第1 條之1 規定：「中華民國94年1 月7 日
    刑法修正施行後，刑法分則編所定罰金之貨幣單位為新臺幣
    。94年1 月7 日刑法修正時，刑法分則編未修正之條文定有
    罰金者，自94年1 月7 日刑法修正施行後，就其所定數額提
    高為30倍。但72年6 月26日至94年1 月7 日新增或修正之條
    文，就其所定數額提高為3 倍」。本件被告所犯之侵占罪法
    定刑中既有科處罰金之規定，經比較增訂之刑法施行法第1
    條之1 與被告行為時之罰金罰鍰提高標準條例第1 條前段、
    現行法規所定貨幣單位折算新臺幣條例第2 條結果，二者規
    定適用之結果並無不同，此部分尚無新法或舊法較有利於被
    告之問題。
  (三)刑法第56條連續犯之規定業於94年2 月2 日修正公布刪除，
    是於新法修正施行後，被告之數犯罪行為，即須分論併罰。
    此刪除雖非犯罪構成要件之變更，但顯已影響行為人刑罰之
    法律效果，自屬法律有變更，依新法第2 條第1 項規定，比
    較新、舊法結果，仍應適用較有利於被告之行為時法律即舊
    法論以連續犯。
  (四)刑法第47條原規定：「受有期徒刑之執行完畢，或受無期徒
    刑或有期徒刑一部之執行而赦免後，5 年以內再犯有期徒刑
    以上之罪者，為累犯，加重本刑至二分之一」，修正後同條
    第1 項則為：「受徒刑之執行完畢，或一部之執行而赦免後
    ，5 年以內故意再犯有期徒刑以上之罪者，為累犯，加重本
    刑至二分之一」，惟本件被告係故意再犯本件有期徒刑以上
    之罪，是不論依修正前之刑法第47條，或修正後之刑法第47
    條第1 項之規定，均構成累犯，不生新舊法比較適用問題，
    應逕適用舊法，並遞加重其刑。
  (五)刑法第51條第5 款已修正數罪併罰定其應執行者：「宣告多
    數有期徒刑者，於各刑中之最長期以上，各刑合併之刑期以
    下，定其刑期。但不得逾30年。」，與修正前規定之數罪併
    罰定其應執行者：「宣告多數有期徒刑者，於各刑中之最長
    期以上，各刑合併之刑期以下，定其刑期。但不得逾20年。
    」之規定有所不同，此為影響行為人刑罰之法律效果，是被
    告行為後法律已有所變更，經比較新舊法之結果，自以舊法
    規定之定應執行刑之上限為20年對行為人較為有利。
  (六)綜上被告全部罪刑之結果而為新、舊法比較，揆諸前揭最高
    法院決議及刑法第2 條第1 項所定之「從舊從輕」原則，適
    用被告行為時法律，對被告較為有利，自應適用修正前之刑
    法規定。
  (七)被告行為時之刑法第41條第1 項、第2 項原規定：「犯最重
    本刑為5 年以下有期徒刑以下之刑之罪，而受6 個月以下有
    期徒刑或拘役之宣告，因身體、教育、職業、家庭之關係或
    其他正當事由，執行顯有困難者，得以1 元以上3 元以下折
    算1 日，易科罰金。但確因不執行所宣告之刑，難收矯正之
    效，或難以維持法秩序者，不在此限。併合處罰之數罪，均
    有前項情形，其應執行之刑逾6 月者，亦同。」，於94年2
    月2 日修正、95年7 月1 日施行之同法第1 項、第2 項則規
    定：「犯最重本刑為5 年以下有期徒刑以下之刑之罪，而受
    6 個月以下有期徒刑或拘役之宣告者，得以新臺幣1 千元、
    2 千元或3 千元折算一日，易科罰金。但確因不執行所宣告
    之刑，難收矯正之效，或難以維持法秩序者，不在此限。前
    項規定於數罪併罰，其應執行之刑未逾6 月者，亦適用之。
    」，於98年1 月21日修正、同年9 月1 日施行之同法第2 項
    、第3 項、第8 項，則規定：「犯最重本刑為五年以下有期
    徒刑以下之刑之罪，而受6 個月以下有期徒刑或拘役之宣告
    者，得以新臺幣1 千元、2 千元或3 千元折算一日，易科罰
    金。依前項規定得易科罰金而未聲請易科罰金者，得以提供
    社會勞動6 小時折算1 日，易服社會勞動。受六個月以下有
    期徒刑或拘役之宣告，不符第1 項易科罰金之規定者，得依
    前項折算規定，易服社會勞動。第1 項至第3 項規定於數罪
    併罰，其應執行之刑未逾六個月者，亦適用之。」，又於98
    年12月30日修正施行之同法第1 項、第8 項則規定：「犯最
    重本刑為5 年以下有期徒刑以下之刑之罪，而受6 月以下有
    期徒刑或拘役之宣告者，得以新臺幣1 千元、2 千元或3 千
    元折算1 日，易科罰金。但易科罰金，難收矯正之效或難以
    維持法秩序者，不在此限。第1 項至第4 項及第7 項之規定
    ，於數罪併罰之數罪均得易科罰金或易服社會勞動，其應執
    行之刑逾6 月者，亦適用之。」，比較上開歷次修正之結果
    ，被告行為時之刑法第41條第1 項、第2 項，非但適用易科
    罰金之折算標準金額較低，且併合處罰之數罪如定應執行之
    刑逾6 月者亦得易科罰金，顯然較歷次修正之同條規定有利
    於被告，自應適用94年2 月2 日修正前之刑法第41條第1 項
    、第2 項之規定。
四、按在交通違規通知單移送聯「收受通知聯者簽章」欄內偽簽
    他人姓名，自不待依據習慣或特約，單從形式上觀察，即足
    以知悉係表示由該人名義出具領收通知聯之證明，此與事先
    在印妥內容之收據上偽簽他人姓名之情形，無分軒輊，當然
    屬於刑法第210 條所稱之私文書（最高法院83年度臺上字第
    6631號判例意旨參照）。又在違反道路交通管理事件通知單
    之收受通知聯者簽章欄偽簽他人署押，即係表示已收到該通
    知單之意思，復將該通知單移送聯交由警員處理，顯然對該
    文書之內容有所主張，自有行使之意思（最高法院83年度台
    上字第2502號判決參照）。是核被告犯如犯罪事實一(一)、一
    (二)及一(三)所為，係犯刑法第216 條、第210 條之行使偽造私
    文書罪；其所犯如犯罪事實二所為，係犯刑法第335 條第1
    項之侵占罪。又被告偽造署押之行為係偽造私文書之階段行
    為，又其偽造私文書之低度行為應為行使偽造私文書之高度
    行為所吸收，均不另論罪。被告上開如犯罪事實一(一)、一(二)
    及一(三)多次於舉發交通事件通知單上偽造「蔡成和」簽名之
    犯行，時間緊接，方法相同，觸犯構成要件相同之罪名。顯
    係基於概括之犯意為之，依修正前刑法第56條之規定，論以
    連續犯之一罪，並依法加重其刑。又被告上開行使偽造私文
    書、侵占之犯行，犯意各別，行為不同，應予分論併罰。
五、查被告前於86年間，因贓物案件，經本院以86年度易字第14
    82號判決判處有期徒刑10月，甫於87年12月10日執行完畢之
    情，有卷附之臺灣高等法院被告前案紀錄表1 紙可按，其受
    有期徒刑之執行完畢，於5 年內再犯犯罪事實欄一(一)、(二)、
    (三)所示之行使偽造私文書犯行，為累犯，此部分之犯行應依
    修正前刑法第47條之規定，加重其刑。爰審酌被告因遭通緝
    ，為免於為警緝獲，竟而冒用他人名義，除損及被害人「蔡
    成和」之權益外，並影響舉發機關及監理機關對於交通違規
    裁罰之正確性，又被告向友人商借車輛，竟侵占上開借得之
    車輛，嗣後避不見面，經多次催討甚且登報，均未獲被告之
    回應，其惡性實屬非輕，復考量被告於犯後逃亡多年，始於
    100 年9 月8 日通緝到案，暨被告之智識程度、品行、犯罪
    之手段、方法，及犯罪後於偵查及本院準備程序及審理中均
    能坦認犯行，態度尚稱良好等一切情狀，分別量處如主文所
    示之刑，暨依94年2 月2 日修正前之刑法第41條第1 項諭知
    易科罰金之折算標準，並定其應執行之刑，暨依上開修正前
    之刑法第41條第1 項、第2 項之規定諭知易科罰金之折算標
    準。另中華民國96年罪犯減刑條例已於96年7 月16日施行，
    該條例第5 條規定：「本條例施行前，經通緝而未於中華民
    國96年12月31日以前自動歸案接受偵查、審判或執行者，不
    得依本條例減刑。」，查被告係於94年1 月14日經本院發佈
    通緝，於100 年9 月8 日始經通緝到案，依上揭規定，自無
    從依該條例之規定減刑，附此敘明。
六、上開宜蘭縣警察局宜警交字第Q00000000 號舉發違反道路交
    通管理事件通知單、臺中市警察局中市警交字第GB0000000
    號舉發違反道路交通管理事件通知單、彰化縣警察局彰警交
    字第I00000000 號舉發違反道路交通管理事件通知單移送聯
    「收受通知聯者簽章欄」上偽造之「蔡成和」簽名共3 枚，
    及其因此自動複寫於迴覆聯、存根聯上之偽造「蔡成和」簽
    名各2 枚，共6 枚，均應依刑法第219 條宣告沒收。
七、適用之法條：
  (一)刑事訴訟法第273 條之1 第1 項、第299 條第1 項前段。
  (二)刑法第2 條第1 項前段、第216 條、第210 條、第335 條第
    1 項、第219 條，修正前刑法第56條、第47條、第41條第1
    項前段（94年2月2日修正前）、第2 項、第51條第5 款。
  (三)廢止修正前之罰金罰鍰提高標準條例第1條前段、第2條。
本案經檢察官陳鼎文到庭執行職務。
中    華    民    國   100    年    9     月    29    日
                  刑事第六庭    法    官  黃齡玉
以上正本證明與原本無異。
如不服本判決應於收受判決後10日內向本院提出上訴書狀，並
應敘述具體理由。其未敘述上訴理由者，應於上訴期間屆滿後
20日內向本院補提理由書(均須按他造當事人之人數附繕本)
「切勿逕送上級法院」。
告訴人或被害人對於判決如有不服具備理由請求檢察官上訴者，
其上訴期間之計算係以檢察官收受判決正本之日期為準。
中    華    民    國   100    年    9     月    29    日
                                  書記官  李噯靜
附錄本案論罪科刑法條全文：
中華民國刑法第210條
（偽造變造私文書罪）
偽造、變造私文書，足以生損害於公眾或他人者，處 5 年以下
有期徒刑。
中華民國刑法第335條
（普通侵占罪）
意圖為自己或第三人不法之所有，而侵占自己持有他人之物者，
處 5 年以下有期徒刑、拘役或科或併科 1 千元以下罰金。
前項之未遂犯罰之。